臺北高等行政法院判決
　　　　　　　　　　　　　　　　　94年度簡字第00587號
　　　　　　　　　　　　　　　.
原　　　告　建明汽車客運股份有限公司
代　表　人　甲○○
訴訟代理人　乙○○
被　　　告　交通部公路總局
代　表　人　陳晉源（局長）住同上
訴訟代理人　丙○○
上列當事人間因汽車運輸業管理規則事件，原告不服交通部中華
民國94年4月26日交訴字0000000000號訴願決定，提起行政訴訟
。本院判決如下：
　　主  文
原告之訴駁回。
訴訟費用由原告負擔。
　　事  實
壹、事實概要：
    緣原告所有之157-AB等8輛營業大客車，為被告台北區監理
    所會同行政院勞工委員會、北區勞動檢查所及台北縣政府勞
    工局等機關人員至原告處實施民國（下同）93年長途客運勞
    動條件第2次專案檢查時，查獲該等車輛於附表所列時間、
    地點，行駛「台北－高雄」路線之車輛停靠台中朝馬站上下
    客，及「台北－台中」路線之車輛自台中朝馬站發車，有停
    靠未經核定設置之招呼站供上下客及未依核定路線行駛之違
    規，涉違反汽車運輸業管理規則第40條、第137條及公路法
    第77條第1項，台北區監理所乃分別製發93年11月23日交公
    監北字第019068號等8張通知單舉發其違規，復於到案期限
    屆至後，以94年1月5日00-000000000等8件處分書（如附表
    ），分別裁處原告新台幣（下同）9千元。原告不服，提起
    訴願，經遭駁回，遂向本院提起行政訴訟。
貳、兩造聲明：
一、原告聲明求為判決：
(一)訴願決定及原處分均撤銷。
(二)訴訟費用由被告負擔。
二、被告聲明求為判決：
    原告之訴駁回，訴訟費用由原告負擔。
參、兩造之陳述：
一、原告主張之理由：
(一)按汽車客運業者擅自變更營運路線之行為，應係指業者基於
    營運需要須變更路線時，本應報請公路主管機關核准後，始
    得變更，而未報經核准即擅自令其所屬營運車輛依未經核定
    之營運路線行駛，亦即客運業者未依汽車運輸業管理規則第
    23條第1項第6款所定程序申請辦理變更營運路線經核准後，
    即變更營運路線，始足當之。被告認定之違規事實是否該當
    擅自變更營運路線之要件，須依原告有無基於營運需要令其
    所屬營業大客車按未經核定變更之路線固定行駛方能認定。
(二)被告處罰之依據僅為行車憑單之記載，並未查獲其他資料，
    例如原告內部公告、張貼於營業大客車之告示或其他稽查紀
    錄等，顯示原告已令其所屬公車固定依未經核定變更之路線
    行駛，尚難據此認定原告擅自變更營運之路線。另行車憑單
    上記載「自朝馬發車」，係因駕駛員都住在台中，所以在台
    中交班，行車憑單上才會註明「自朝馬發車」。
(三)被告僅依據1張行車憑單即予以處分，別無其他相關證據資
    料，諸如現場訪談紀錄、採證照片等以資佐證，難謂已盡舉
    證之能事，原處分自嫌率斷。何況歷來交通部對業者未依核
    定路線行駛之訴願案，所作訴願決定亦採嚴格之證據主義，
    除舉發通知書之外，諸如被舉發當日營業大客車之違規照片
    以及乘客訪談紀錄、稽核紀錄等等。且如僅依據1張行車憑
    單即作為處分依據，被告何必成立各稽查站實地稽查，祇需
    要紙上作業即可達到處罰之目的，顯不合理。
(四)本件94年1月6日00-000000000號處分書之違規時間應為「18
    時04分」，原處分誤繕為「23時47分」，雖已由被告以94年
    5月12日路北監字第0940008856號函予以更正。惟查94年1月
    5日00-000000000號及00-000000000號之處分書之違規時間
    僅記載93年9月23日，至於時、分並未註明。而觀之其餘6件
    處分書之違規時間均記載日期及時、分，則94年1月5日00-0
    00000000號及00-000000000號處分書之內容填寫不完整，影
    響其正確性，顯有瑕疵，尚非更正所能彌補。原告已於訴願
    書中陳明上開2件處分書違規時間之時、分並未註明，惟被
    告迄今並未處理。而訴願決定則僅就94年1月6日00-0000000
    00號處分書之違規時間誤繕部分，指明被告得依行政程序法
    第10 1條第1、2項更正，但就94年1月5日00-000000000號及
    00-00 0000000號處分書違規時間時、分未註明部分，顯然
    漏未作成訴願決定，從而原決定及原處分均應予撤銷。
(五)依行政法院39年度判字第2號判例要旨，行政官署對於人民
    有所處罰，必須確實證明其違法之事實。倘不能確實證明違
    法事實之存在，其處罰即不能認為合法請判決如原告訴之聲
    明云云。
二、被告主張之理由：
(一)按公路法第77條第1項前段：「汽車或電車運輸業，違反依
    第79條第5項所定規則者，由公路主管機關處新台幣9千元以
    上9萬元以下罰鍰．．．。」第79條第5項：「汽車及電車運
    輸業申請資格條件、立案程序、營運監督、業務範圍及營運
    應遵守事項與對汽車及電車運輸業之限制、禁止事項及其違
    反之罰鍰、吊扣、吊銷車輛牌照或廢止汽車運輸業營業執照
    之條件等事項之規則，由交通部定之。」；汽車運輸業管理
    規則第1條：「本規則依公路法第79條規定訂定之。」、第
    40條前段：「公路汽車客運業班車，應依營運路線許可證所
    核定之路線起點、經過地點、終點、里程行駛營運並停靠核
    定之站位上下客．．．。」及第137條第1項：「汽車運輸業
    違反本規則者，應依公路法第77條第1項之規定舉發。」
(二)查原告領有被告交路昭字第21076號及交路晉字第22352號營
    運路線許可證，前者僅核定「台北市○○○市○路線於台中
    地區設置休息站，未核准規劃設置上、下客招呼站，後者核
    定「台北市○○○市○路線返程起點應為「台中市干城站」
    ；被告依據原告之行車憑單，分別查得第157-AB、AG-432
    、159-AB、150-AB、878-FA、AG-438及AG-439號「台北市○
    ○○市○路線班車於93年9月23日於台中市朝馬站有上、下
    客紀錄，另第AG-358號「台北市○○○市○路線班車去程自
    台中市朝馬站發車，按該等行車憑單為公司派車行駛紀錄，
    為行經各站、時間及上、下客人數依據，並經該公司站務人
    員蓋章確認，已足以證明該項違規營運情事；另原告辯稱因
    為駕駛員都住在台中，所以在台中交班，行車憑單上才會註
    明「自朝馬發車」乙節，顯係推拖卸責之詞；此外原告辯稱
    本案無可顯示原告已令其所屬營業大客車「固定」依未經核
    定路線行駛之證明，及並未查獲其他資料例如原告內部公告
    、張貼於營業大客車站牌之告示或其他稽查紀錄等，惟本案
    該等車輛當日既有未依核定路線行駛之事實，即可依法舉發
    裁處，非該車有「固定」行駛未依核定路線之事實才可予以
    處分；另有關原告質疑第00-000000000號及第00-000000000
    號處分書之違規時間僅記載93年9月23日，未註明違規時、
    分，影響處分書之正確性，及已於訴願書中陳明，惟被告迄
    今並未處理，而交通部亦漏未作成訴願決定乙節，經查因該
    等行車憑單上朝馬站一欄僅註記載客人數，未註記發車時間
    ，是以舉發通知單及處分書違規時間欄僅填載違規日期，未
    填載違規時、分，惟此並不影響違規事實之成立，被告依法
    裁處，應洵無誤。
　　理  由
壹、本件應適用之法條：
    按「汽車或電車運輸業，違反依第79條第5項所定規則者，
    由公路主管機關處新臺幣9千元以上9萬元以下罰鍰．．．。
    」、「汽車及電車運輸業申請資格條件、立案程序、營運監
    督、業務範圍及營運應遵守事項與對汽車及電車運輸業之限
    制、禁止事項及違反之罰鍰、吊扣、吊銷車輛牌照或廢止汽
    車運輸業執照之條件等事項之規則，由交通部定之。」公路
    法第77條第1項前段、第79條第5項定有明文。又按「本規則
    依公路法第79條規定訂定之」、「汽車運輸業有左列情事之
    一者應備具有關書類圖說報請公路主管機關核准。如營業執
    照或營運路線許可證須換發者，應同時換發。．．．六、變
    更或增減營運路線或區域。」、「公路汽車客運業班車，應
    依營運路線許可證所核定之路線起點、經過地點、終點、里
    程行駛營運，不得逾越．．．。」、「汽車運輸業違反本規
    則者，應依公路法第77條第1項之規定舉發。」、「臺灣省
    轄內公路汽車客運業之營運管理，由交通部委任交通部公路
    總局辦理；直轄市○○○路汽車客運業之營運管理，由交通
    部委託直轄市政府辦理。」復分別為汽車運輸業管理規則第
    1條、第23 條第1項第6款、第40條前段、第137條第1項、第
    139條之1第3項所規定。
貳、認定事實所憑之証據及兩造爭點：
    本件台北區監理所會同行政院勞工委員會、北區勞動檢查所
    及台北縣政府勞工局等機關人員，至原告處實施93年長途客
    運勞動條件第2次專案檢查時，查獲如附表所示車輛行車憑
    單之事實，有行車憑單、交通部公路總局北區監理所93 年
    11月23日北監運第00000000003號函在卷可憑，兩造爭點厥
    為：原告營業所用之AG-438營業大客車，是否自台中朝馬站
    發車？又如附表所示157-AB等7輛營業大客車，有無在台中
    朝馬站上下客情事？
參、本院之判斷：
一、原告係公路汽車客運業者，領有被告所頒91年11月12日交路
    昭字第21076號及93年3月2日交路晉字第22352號營運路線許
    可證，前者核定「台北市○○○市○路線，可行駛台中地區
    ○○路○段、朝馬路等道路，備註欄並載明僅核定於台中地
    區設休息站，並未核准設置台中地區上、下客招呼站；後者
    核定「台北市○○○市○路線，起、返程起點均為台中干城
    站，有交通部公路總局營運路線許可証在卷可憑，然原告營
    業所用如附表所示157-AB等8輛營業大客車，其「行車憑單
    」（原於對於行車憑單之真正並不爭執）分別記載行駛「台
    北－台中」路線之車輛，係自台中朝馬站發車（AG-438號，
    如附表編號6），其行駛「台北－高雄」路線之車輛，停靠
    台中朝馬站上下客（如附表編號1-5, 7-8），足証原告有未
    依核定內容營運之違規行為。
二、原告雖辯稱94年1月5日00-000000000號及00-000000000號原
    處分未記載違規時間，內容不完整，足以影響原處分之效力
    ，且除「行車憑單」之記載外，亦無其他資料如原告內部公
    告、張貼於營業大客車之告示及稽查訪談紀錄、照片等，不
    得僅憑行車憑車即認定原告違規，原告是因駕駛住在台中，
    在台中交班，故行車憑單才寫「自朝馬發車」，不是真的自
    朝馬發車云云。惟查：
  (一)以行政罰與刑事罰相比較，刑事罰關乎人身自由，認定犯
      罪之証據「証明力」，通說認為必須「超越合理之可疑」
      ，在罪証明確之情形下，縱使犯罪時間不能準確認定，但
      只要能認定犯罪之大概時間，亦無礙於犯罪之認定；而行
      政罰對人民權益之侵害，遠低於刑事罰，其認定違規之証
      據証明力，以「優勢証據」為已足，就違規時間點之認定
      ，相對於刑事罰，有更大之認定空間。
  (二)本件原告之內部公告、張貼於營業大客車之告示、稽查訪
      談紀錄、照片等，不過是輔助認定有無違規之証據，並非
      裁罰之法律要件，若有其他証據可証明有違規事實，縱無
      前揭証據，亦無妨於違規之認定。而觀諸前揭原告所不爭
      執之行車憑單之記載，除紀錄車輛行駛日期、車號、班車
      路線、起訖地點、中途停靠上下客地點，及各站載客人數
      （含朝馬站載客人數）外，並有駕駛人親筆簽章，及各停
      靠站人員蓋章，並經站務、票務及站主管簽章，內容詳盡
      ，AG-358號之行車憑單並載明「朝馬發車，朝馬站18:04
      ，載客人數11+9= 20」，顯然是朝馬站發車並載客，該行
      車憑單之証明力，且已達到行政罰「優勢証據」之証明程
      度，自無庸其他証據再為輔助。至94年1月5日00-0000000
      00號及00-000000000號處分書雖僅記載違規日期，而未記
      載違規時間，但原告違規事實既已明確，參諸前揭說明，
      原處分記載原告大概之違規時間（93年9月23 日）即為已
      足，不以認定原告是當天之幾點、幾分、幾秒違規為必要
      ，原告辯稱實際上該車並非自朝馬發車、原處分未記載違
      規時間無效、僅依行車憑單不得裁罰云云，均不足採信。
三、原告復辯稱所謂未依核定路線行駛，指未經核定變更之路線
    固定行駛，方能認定云云，惟按原告既領有營運路線許可證
    ，即應依其核定之路線起訖點、經過地點及里程行駛，如欲
    變更或增減營運路線者，須俟公路主管機關核准始得營運，
    否則即屬「未依核定路線行駛」之違規，並不以「未經核定
    變更之路線『固定』行駛」始足當之，原告主張尚有誤會。
四、綜上所述，原告確有未依核定內容營運之違規，違反汽車運
    輸業管理規則第40條、第137條及公路法第77條第1項規定，
    台北區監理所乃分別製發93年11月23日交公監北字第019068
    號等8張通知單舉發其違規，復於到案期限屆至後，以94年1
    月5日00-000000000等8件處分書（如附表），分別裁處原告
    法定罰鍰額度最低額（9000元），並未違反比例原則，其處
    分並無違法，訴願決定遞予維持，亦無不合，原告起訴為無
    理由，應予駁回。
五、兩造其餘攻擊防禦方法均與本件判決結果不生影響，故不逐
    一論述，併此敘明。
據上論結，本件原告之訴為無理由，爰依行政訴訟法第236條、
第195第1項後段、第98條第3項前段，判決如主文。
中　　華　　民　　國　　94　　年　  12　　月　 14  　 日
                             第五庭  法  官　張瓊文
上為正本係照原本作成。
本件以訴訟事件所涉及之法律見解具有原則性者為限，始得於本
判決送達後20日內向本院提出上訴狀並表明上訴理由，如已於本
判決宣示後送達前提起上訴者，應於判決送達後20日內補具上訴
理由（均按他造人數附繕本），且經最高行政法院許可後方得上
訴。
中　　華　　民　　國　　94　　年　  12　　月　 14  　 日
                                     書記官　簡信滇
